臺灣臺南地方法院刑事判決
111年度訴字第419號
公  訴  人  臺灣臺南地方檢察署檢察官
被      告  蔡燕章


上列被告因違反廢棄物清理法等案件，經檢察官提起公訴（110
年度偵字第7691號、111年度偵字第7528號），被告於準備程序
中就被訴事實為有罪之陳述，經本院合議庭裁定由受命法官獨任
進行簡式審判程序後，本院判決如下：
    主  文
蔡燕章犯廢棄物清理法第四十六條第四款之非法清理廢棄物罪，
處有期徒刑壹年壹月；又犯毀損他人物品罪，處拘役參拾日，如
易科罰金，以新臺幣壹仟元折算壹日；又犯偽證罪，處有期徒刑
柒月。應執行有期徒刑壹年肆月。
未扣案犯罪所得新臺幣肆萬伍仟元沒收，於全部或一部不能沒收
或不宜執行沒收時，追徵其價額。
    事實及理由
一、犯罪事實：㈠蔡燕章、黃忠龍、黃彥鈞、莊源財、李文慶（
    以上4人另行審結）均明知從事廢棄物清除、處理業務，應
    向直轄市、縣（市）主管機關或中央主管機關委託之機關申
    請核發公民營廢棄物清除、處理機構許可文件後，始得受託
    從事清除、處理廢棄物之業務，竟共同基於非法清除、處理
    廢棄物之犯意聯絡，蔡燕章另基於提供土地堆置廢棄物之犯
    意，由黃忠龍於民國109年9月7至8日間某時，與蔡燕章連絡
    後，約定以每車次新臺幣（下同）15,000元代價，由蔡燕章
    提供地點供三台曳引車傾倒廢棄物，雙方達成合意後，於10
    9年9月9日23時30分許，由黃忠龍與蔡燕章以通訊軟體LINE
    連絡後，由黃忠龍駕駛車牌號碼0000-00號自用小客車，帶
    領黃彥鈞駕駛之駕駛車牌號碼000-0000號營業貨運曳引車、
    莊源財駕駛車牌號碼000-0000號營業貨運曳引車及李文慶本
    人或由李文慶指派之不詳司機駕駛車牌號碼000-0000號營業
    貨運曳引車載運紅褐色工業污泥、廢塑膠混合物、廢布等廢
    棄物，至臺南市佳里區外環道路與蔡燕章會合後，即由蔡燕
    章駕駛車牌號碼0000-00號自用小客車，帶領黃忠龍之車輛
    及黃彥鈞駕駛之駕駛車牌號碼000-0000號營業貨運曳引車、
    莊源財駕駛車牌號碼000-0000號營業貨運曳引車及李文慶本
    人或由李文慶指派之不詳司機駕駛車牌號碼000-0000號營業
    貨運曳引車，前往臺南市○○區○○○段000000000地號土地（下
    稱本案土地），蔡燕章並基於毀損之犯意，以鐵槌破壞該土
    地承租人謝昆良設立之鐵皮圍籬之門鎖，致令該門鎖不堪使
    用，而足以生損害於謝昆良。蔡燕章破壞門鎖後，即未經該
    地地主陳歐梅華及承租人謝昆良同意，開啟鐵皮圍籬，並引
    領上開三輛曳引車進入本案土地傾倒上開廢棄物而棄置之，
    而為廢棄物之清除、處理。嗣經謝昆良發覺本案土地遭棄置
    廢棄物，報警處理並調閱監視器而循線查悉上情。㈡蔡燕章
    明知黃忠龍有於109年9月7至8日間某時，與蔡燕章連絡後，
    約定以每車次15,000元代價，由蔡燕章提供地點供三台曳引
    車傾倒廢棄物，雙方達成合意後，於109年9月9日23時30分
    許，由黃忠龍帶領黃彥鈞駕駛之車牌號碼000-0000號營業貨
    運曳引車、莊源財駕駛車牌號碼000-0000號營業貨運曳引車
    及李文慶本人或由李文慶指派之不詳司機駕駛車牌號碼000-
    0000號營業貨運曳引車載運混合廢棄物，至臺南市佳里區外
    環道路與蔡燕章會合後，即由蔡燕章駕駛車牌號碼0000-00
    號自用小客車，帶領前開曳引車，前往臺南市○○區○○○段000
    000000地號土地非法傾倒廢棄物。詎蔡燕章竟基於偽證之犯
    意，於110年9月8日14時25分許，在本署第十四偵查庭中，
    針對本署110年度偵字第7691號廢棄物清理法案件偵查中檢
    察官之訊問，供前具結證稱：「109年9月9日當天不是黃忠
    龍帶這三台車下來倒廢棄物，那天只是剛好黃忠龍跟這些車
    一起來，是其中一位司機跟我聯絡」等與案情有重要關係之
    事項，為虛偽陳述。㈢案經謝昆良訴由內政部警政署保安警
    察第七總隊第三大隊報告報告臺灣臺南地方檢察署檢察官偵
    查起訴。
二、本件被告蔡燕章所犯均係死刑、無期徒刑、最輕本刑為3年
    以上有期徒刑以外之罪，其於準備程序中就被訴事實為有罪
    之陳述，經法官告知簡式審判程序之旨，並聽取公訴人及被
    告之意見後，認宜為簡式審判程序，依刑事訴訟法第273條
    之1第1項規定，裁定進行簡式審判程序加以審理，則依據刑
    事訴訟法第273條之2、同法第159條第2項之規定，不適用傳
    聞法則有關限制證據能力之相關規定；並得依同法第310條
    之2之準用同法第454條之規定製作略式判決書（僅記載「證
    據名稱」），合先敘明。
三、上揭犯罪事實，有下列證據可資佐證：
　㈠被告於警詢、偵訊及本院準備程序中之自白。
　㈡同案被告李魁寶於警詢及偵查中之供述及證述、證人即告訴
    人謝昆良於警詢及偵查中之證述、證人姜智耀、繆麗美於警
    詢中之證述、被告黃忠龍於警詢及偵查中之供述及證述、被
    告黃彥鈞、莊源財、李文慶於警詢及偵查中之供述。
　㈢卷附車輛詳細資料報表、汽車貨運業接受自備車輛靠行服務
    契約書、吉達運通有限公司車輛租賃(靠行)契約書、公司登
    記資料、車輛詳細資料報表、汽車貨運業接受個別經營者(
    寄行)委託服務契約、行政院環境保護署環境督察總隊南區
    環境督察大隊109年9月26日第0000000000號及109年10月8日
    第0000000000號便箋暨附件資料、行政院環境保護署環境督
    察總隊南區環境督察大隊督察紀錄、臺南市政府環境保護局
    109年9月10日公害案件稽查工作紀錄、證人謝昆良提供之LI
    NE截圖、車牌號碼000-0000號營業貨運曳引車、車牌號碼00
    0-0000號營業貨運曳引車、車牌號碼000-0000號營業貨運曳
    引車於高速公路ETC門架於109年9月9日偵測之公里數及行向
    、中山高速公路麻豆交流道監視錄影畫面、自南寶樹脂寶立
    廠至臺南市○○區○○○段0000地號之行經路段照片、冠連汽車
    商行監視器畫面翻拍照片6張、南寶樹脂公司監視器翻拍照
    片4張、日鋒有限公司監視器畫面翻拍照片5張、現場照片12
    張、土地租賃契約書翻拍照片。
四、論罪科刑
  ㈠按貯存：指事業廢棄物於清除、處理前，放置於特定地點或
    貯存容器、設施內之行為。清除：指事業廢棄物之收集、運
    輸行為。處理：指下列行為：(1)中間處理：指事業廢棄物
    在最終處置或再利用前，以物理、化學、生物、熱處理或其
    他處理方法，改變其物理、化學、生物特性或成分，達成分
    離、減積、去毒、固化或穩定之行為。(2)最終處置：指衛
    生掩埋、封閉掩埋、安定掩埋或海洋棄置事業廢棄物之行為
    。(3)再利用：指事業產生之事業廢棄物自行、販賣、轉讓
    或委託做為原料、材料、燃料、填土或其他經中央目的事業
    主管機關認定之用途行為，並應符合其規定者。清理：指貯
    存、清除或處理事業廢棄物之行為。依廢棄物清理法第36條
    第2項規定訂定之「事業廢棄物貯存清除處理方法及設施標
    準」第2條第1款至第4款規定甚明。又按「事業廢棄物貯存
    清除處理方法及設施標準」第2條第3款就廢棄物「處理」所
    為之定義性說明（即中間處理、最終處置以及再利用等行為
    ），觀之該標準第四章（事業廢棄物之中間處理）、第五章
    （事業廢棄物之最終處置）等相關規定，該所謂之「處理」
    ，係指符合法令規定所為之處置行為；行為人未領有廢棄物
    處理許可文件，擅自將事業廢棄物「傾倒」於偏僻處所，係
    屬違法處置事業廢棄物之行為，此行為態樣自不可能符合該
    標準就「處理」所為之定義性說明。然行為人上開違法處置
    行為，核其犯意應係對事業廢棄物為「最終處置」，自應論
    以廢棄物清理法第46條第4款之未領有廢棄物處理許可文件
    ，從事廢棄物「處理」罪（最高法院100年度台上字第4263
    號、106年度台上字第1739號判決意旨參照）。是本件被告
    等人從事廢棄物之載送、運輸屬於「清除」，傾倒則屬於「
    處理」。是以，被告等人未領有廢棄物清除、處理許可文件
    ，運輸並任意傾倒棄置本案廢棄物之行為，已分別該當廢棄
    物清理法第46條第4款前段之「清除」、「處理」行為甚明
    。
  ㈡核被告蔡燕章所為，係犯廢棄物清理法第46條第4款前段之非
    法清理廢棄物罪、刑法第354條之毀損罪及同法第168條之偽
    證罪。被告蔡燕章與黃忠龍、黃彥鈞、莊源財、李文慶間，
    就上開犯廢棄物清理法第46條第4款前段之非法清理廢棄物
    之犯行，有犯意聯絡及行為分擔，均為共同正犯。被告蔡燕
    章所犯上開三罪，犯意各別，行為互殊，應分論併罰。
　㈢爰審酌被告蔡燕章未向主管機關或中央主管機關委託之機關
    申請核發廢棄物清除機構許可文件，為貪圖每車次15,000元
    之報酬，即與黃忠龍、黃彥鈞、莊源財、李文慶共同從事廢
    棄物之清除，對於環境造成污染，影響生態保育；並為達其
    傾倒廢棄物之目的，任意破壞土地承租人謝昆良設立之鐵皮
    圍籬之門鎖，並衡酌遭傾倒棄置廢棄物之時間、範圍等犯罪
    所生危害；另被告於本案偵查中，因人情壓力，於偵查中具
    結後，故為不實之證述，對於國家司法權調查及審理之正確
    性產生重大危害，無端耗費司法資源及妨害司法正義之實現
    ，所為實屬不該，惟念其犯後坦承犯行，態度尚可，兼衡被
    告自述國中肄業之教育程度，離婚，目前與父母同住，從事
    臨時工，有時開怪手，每日薪資約1000多元，每月收入約3-
    4萬元，須扶養家中父母等一切情狀，分別量處如主文所示
    之刑，並就不得易科罰金之有期徒刑部分定其應執行之刑暨
    就拘役部分諭知易科罰金之折算標準。
五、沒收部分：訊據被告蔡燕章供承，引領黃忠龍、黃彥鈞、莊
    源財、李文慶等人前去傾倒廢棄物，每車可獲得15,000元的
    報酬，當天總共傾倒3車的廢棄物，共獲得45,000元之報酬
    ，雖未扣案，但既為被告犯本件犯行之所得，即應依刑法第
    38條之1第1項前段之規定，宣告沒收，並依同條第38條之1
    第1項前段規定，於全部或一部不能沒收或不宜執行沒收時
    ，追徵其價額。
據上論斷，應依刑事訴訟法第299條第1項前段、第273條之1第1
項、第310條之2，廢棄物清理法第46條第4款前段，刑法第168條
、第354條、第28條、第41條第1項前段、第51條第5款、第38條
之1第1項前段，判決如主文。
本案經檢察官林怡君提起公訴，檢察官李佳潔到庭執行職務。
中　　華　　民　　國　　111 　年　　6 　　月　　9 　　日
　　　　　　　　　刑事第六庭    法　官　鄭銘仁
以上正本證明與原本無異。
如不服本判決應於收受本判後20日內向本院提出上訴書狀，並應
敘述具體理由。其未敘述上訴理由者，應於上訴期間屆滿後20日
內向本院補提理由書狀（均須按他造當事人之人數附繕本）「切
勿逕送上級法院」。
  　　　　　　　　　　　　　　　書記官　陳姝妤
中　　華　　民　　國　　111 　年　　6 　　月　　13　　日
附錄本案論罪科刑法條：
廢棄物清理法第46條
有下列情形之一者，處1年以上5年以下有期徒刑，得併科新臺幣
1千5百萬元以下罰金：
一、任意棄置有害事業廢棄物。
二、事業負責人或相關人員未依本法規定之方式貯存、清除、處
    理或再利用廢棄物，致污染環境。
三、未經主管機關許可，提供土地回填、堆置廢棄物。
四、未依第41條第1項規定領有廢棄物清除、處理許可文件，從
    事廢棄物貯存、清除、處理，或未依廢棄物清除、處理許可
    文件內容貯存、清除、處理廢棄物。
五、執行機關之人員委託未取得許可文件之業者，清除、處理一
    般廢棄物者；或明知受託人非法清除、處理而仍委託。
六、公民營廢棄物處理機構負責人或相關人員、或執行機關之人
    員未處理廢棄物，開具虛偽證明。
　　
中華民國刑法第168條
（偽證罪）
於執行審判職務之公署審判時或於檢察官偵查時，證人、鑑定人
、通譯於案情有重要關係之事項，供前或供後具結，而為虛偽陳
述者，處7年以下有期徒刑。

中華民國刑法第354條
毀棄、損壞前二條以外之他人之物或致令不堪用，足以生損害於
公眾或他人者，處2年以下有期徒刑、拘役或1萬5千元以下罰金
。